臺灣板橋地方法院民事判決　　　　　　　94年度訴字第1179號
原　　　告　丁○○
　　　　　　乙○○
被　　　告　甲○○
　　　　　　丙○○
上列當事人間請求清償借款事件，經本院於民國94年9月6日言詞
辯論終結，判決如下：
    主  文
被告丙○○應給付原告新台幣捌拾萬元及自民國九十四年八月十
日起至清償日止，按週年利率百分之五計算之利息。
被告甲○○應給付原告丁○○新台幣捌拾萬元及自民國九十四年
八月十日起至清償日止，按週年利率百分之五計算之利息。
本判決第一項、第二項，如其中任一被告已為給付，他被告在該
給付範圍內免給付之義務。
原告其餘之訴駁回。
訴訟費用由原告乙○○負擔四分之一，餘由被告負擔。
    事實及理由
一、程序上理由
    原告於訴狀繕本送達後，於本院民國94年9 月6 日言詞辯論
    期日將其訴之聲明由被告應連帶給付原告新台幣（下同）
    800,000 元，及自民國89年11月15日起至清償日止，按年息
    百分之五計算之利息，變更為被告應連帶給付原告800,000
    元，及自92年5 月2 日起至清償日止，按年息百分之五計算
    之利息，係屬應受判決事項聲明之減縮，核與民事訴訟法第
    255 條第1 項第3 款之規定尚無不合，合先敘明。
二、原告起訴主張：被告於88年10月間至89年3 月間，陸續向原
    告借款3,820,000 元，並開具支票3 紙為憑。詎被告屆期一
    再推拖，拒不還款，原告無奈只得在91年2 月間對被告財產
    執行假扣押，被告乃於91年5 月1 日在李永然律師律師事務
    所簽訂協定書，除同意以現金土地抵償3,020,000 元外，餘
    款800,000 元約定由被告甲○○提供台北縣中和市○○路
    235 號5 樓房地作設定抵押權擔保並約定1 年內清償。詎料
    被告於原告依約撤銷假扣押後，被告等又拒不提供上開房地
    擔保，並拒清償上項欠款，爰依協定書之約定及消費借貸之
    法律關係，請求被告連帶給付。並請鈞院就依協定書請求部
    分先為審究，如無理由，再就消費借貸關係為審究。並聲明
    ：被告應連帶給付原告800,000 元，及自92年5 月2 日起至
    清償日止，按年息百分之五計算之利息。
三、被告則以：被告甲○○與原告間並無借款債務存在，原告所
    主張之借款係存在被告丙○○與原告間。被告丙○○就有積
    欠原告上開款項並不爭執，原亦想應可清償，未料身體健康
    發生問題，無能任事，欠缺收入，以致無法履約，並無不還
    款之惡意，僅期望原告能寬限時日當設法償債。又原告與被
    告丙○○於91年5 月1 日達成協議以被告周英之所有房地為
    抵押乙事，被告甲○○根本未參與，亦未簽字或應允，被告
    丙○○未經原告同意而應允，原告不得對被告甲○○主張權
    利等語置辯。並聲明：請求駁回原告之訴。
四、兩造不爭執之事實
    (一)被告丙○○有於88年10月間至89年3 月間，陸續向原告借
      款計3,820,000 元，並開具支票3 紙為憑。
    (二)被告丙○○與原告於91年5 月1 日在李永然律師律師事務
      所簽訂協定書，約定除以現金清償2,000,000 元、土地抵
      償1,020,000 元外，餘款800,000 元約定由被告甲○○提
      供台北縣中和市○○路235 號5 樓房地作設定抵押權擔保
      ，且約定1 年內清償。並由被告丙○○代理被告甲○○於
      系爭協定書上簽名。
    (三)被告丙○○有以91年2 月5 日91年度非恭字第01026 號律
      師函促請原告羅桂美撤回民事保全程序，於該函件說明一
      記載「茲據當事人丙○○先生委稱：『緣本人之妻甲○○
      （以下簡稱周君）前於民國88年10月至89年3 月間向丁○○（以下簡稱羅君）陸續借款共計新台幣3,820,000 元，
      並開立乙紙票據面額3,000,000 元以為清償‧‧‧』」等
      語。
五、查被告丙○○就其有於88年10月間至89年3 月間，陸續向原
    告借款計3,820,000 元，並與原告於91年5 月1 日在李永然
    律師律師事務所簽訂協定書，約定除以現金清償2,000,000
    元、土地抵償1,020,000 元外，餘款800,000 元約定由被告
    甲○○提供台北縣中和市○○路235 號5 樓房地作設定抵押
    權擔保，且約定1 年內清償。並被告丙○○尚積欠820,000
    元未清償之事實，為兩造所不爭執，有如前述。被告丙○○
    雖辯稱：其無力一次清償，希原告寬限時日云云，惟按債務
    人無為一部清償之權利，民法第三百十八條第一項前段定有
    明文，又同條項但書之規定，不過認法院有斟酌債務人境況
    ，許其分期給付或緩期清償之職權，非認債務人有要求分期
    給付或緩期清償之權利。本件原告並不同意被告丙○○分期
    或緩期清償，則被告就系爭債務自無要求分期或緩期清償之
    權利。是原告依系爭協定書之約定，請求被告丙○○給付
    800,000 元，及自92年5 月2 日起至清償日止，按年息百分
    之五計算之利息，即有理由，應予准許。又原告依協定書請
    求被告丙○○給付部分為有理由，有如前述，則原告另依消
    費借貸關係請求被告丙○○給付部分，即不再予審究，附此
    敘明。
六、關於原告請求被告甲○○給付部分：
    (一)原告雖主張被告甲○○依系爭協定書之約定，亦對原告負
      給付責任等語，惟查，原告與被告丙○○於91年5 月1 日
      在李永然律師律師事務所簽訂系爭協定書時，被告甲○○
      並未到場，該協定書上被告甲○○之簽名係由被告丙○○
      所代簽等情，為兩造所不爭執。查代理人所為意思示直接
      對本人發生效力者，係指代理人於代理權限內以本人名義
      所為之意思表示而言，本件被告甲○○否認有授與被告丙○○代理權以簽訂系爭協定書，原告就此又未舉證證明被
      告丙○○為被告甲○○之代理人，則被告丙○○以被告甲○○名義與原告簽訂協定書，自不能對被告甲○○發生效
      力。是原告主張依系爭協定書之約定，請求被告甲○○給
      付，即屬無據。
    (二)原告丁○○另主張被告甲○○有向其借款800,000 元乙節
      ，業據提出支票、匯款回條單之影本各3 紙、律師函之影
      本1 份為證。依上開3 紙支票均係被告（原名周英珠）所
      簽發，而上開被告丙○○寄發與原告乙○○之律師函亦記
      載「茲據當事人丙○○先生委稱：『緣本人之妻甲○○（
      以下簡稱周君）前於民國88年10月至89年3 月間向丁○○
      （以下簡稱羅君）陸續借款共計新台幣3,820,000 元，並
      開立乙紙票據面額3,000,000 元以為清償‧‧‧』」等語
      ，足見原告丁○○主張系爭借款為被告甲○○所貸借，即
      非子虛。被告丙○○雖再陳稱：其係因上開3 紙支票係被
      告甲○○所簽發，致上開律師函誤載為係被告甲○○向原
      告丁○○借款云云，但並未舉證以為證明，自難採信。此
      外，被告甲○○雖否認有向原告丁○○借款，但並未舉證
      以為證明，自難信為真實。
    (三)又按消費借貸，因金錢或其他代替物之交付，而生效力，
      足見金錢借貸契約為要物契約，應由貸與人就消費借貸之
      合意與交付金錢之事實，負舉證之責。查原告乙○○主張
      系爭800,000 元借款債務係被告甲○○向其與原告丁○○
      所共同貸借借款，惟為被告甲○○所否認，參以原告丁○○就上開借款貸借之經過亦陳稱：被告甲○○係向伊借款
      ，伊再由原告乙○○之帳戶支領交付等語，足見系爭借款
      之合意係在原告丁○○與被告甲○○間，而原告乙○○就
      其與被告甲○○間有消費借貸之合意乙情，並未舉證以為
      證明，此部分主張自不足採信。
七、末查，原告與被告丙○○於91年5 月1 日所訂立之系爭協定
    書約定被告丙○○應於1 年內清償債務，則原告依系爭協定
    書之約定請求被告丙○○給付800,000 元，及自92年5 月2
    日起至清償日止，按週年利率百分之五計算之利息，即有理
    由。又被告甲○○向原告丁○○借貸部分，依其所簽發交付
    與原告丁○○之支票所載，至遲應於89年11月15日給付，則
    原告丁○○依消費借貸之法律關係請求被告甲○○給付
    800,000 元及自92年5 月2 日起至清償日止按週年利率百分
    之5 之利息，亦有理由，均應予准許。原告乙○○請求被告
    甲○○給付部分，為無理由，應予駁回。又被告丙○○依系
    爭協定書之約定對原告所負清償責任，與被告甲○○對原告
    丁○○所負之消費借貸債務，係基於不同之債務發生原因，
    就同一內容之給付各對原告負全部給付義務，因一債務人給
    付，他債務人即同免其責任，而為不真正連帶債務，原告請
    求被告連帶給付，即屬無據，爰為不真正連帶之判決如主文
    第3 項所示。
八、結論：本件原告之訴為有理由，依民事訴訟法第85第1 項、
    第78條，判決如主文。
中　　華　　民　　國　　94　　年　　9 　　月　　20　　日
                  民事第三庭    法　官　陳麗玲
以上正本係照原本作成
如對本判決上訴，須於判決送達後20日內向本院提出上訴狀
中　　華　　民　　國　　94　　年　　9 　　月　　20　　日
                            書記官　顧嘉文
